【裁判字號】    92,易,1749
【裁判日期】    921128
【裁判案由】    偽造文書
【裁判全文】
臺灣臺中地方法院刑事判決                        九十二年度易字第一七四九號
    公  訴  人  臺灣臺中地方法院檢察署檢察官
    被      告  甲○○
右列被告因偽造文書案件，經檢察官提起公訴（九十一年度偵字第一一八八○號），
本院合議庭裁定由受命法官獨任進行簡式審判程序後，判決如左：
    主  文
甲○○共同行使偽造之國民身分證，足以生損害於公眾及他人，累犯，處有期徒刑參
月，如易科罰金，以參佰元折算壹日。扣案之偽造之「乙○○」國民身分證及記載車
號６Ｑ－８０６９號等基本資料之便條紙各壹張，均沒收。又共同偽造印章，足以生
損害於他人，累犯，處有期徒刑參月，如易科罰金，以參佰元折算一日。扣案之偽造
之「乙○○」印章壹枚，沒收。應執行有期徒刑伍月，如易科罰金，以參佰元折算壹
日。扣案之偽造之「乙○○」國民身分證、記載車號６Ｑ－８０６９號等基本資料之
便條紙各壹張及偽造之「乙○○」印章壹枚，均沒收。
    事  實
一、甲○○曾於民國（下同）八十四年八月三日因賭博案件，經本院判處有期徒刑三
    月，如易科罰金以三百元折算一日，緩刑三年，並於同年九月二十九日判決確定
    ，惟其於八十五年前案緩刑期間再犯賭博罪而經本院撤銷緩刑確定，嗣於八十六
    年九月九日易科罰金執行完畢。詎其仍不知警惕，竟於九十一年六月十三日前某
    日，在不詳地點，與真實姓名不詳綽號「阿成」之成年男子間，基於犯意聯絡，
    以新台幣一千元之代價，約定由甲○○前往位於台中縣大肚鄉○○路○段二號之
    交通部公路總局臺中區監理所（下稱臺中區監理所）冒用「乙○○」名義申請補
    發行車執照（車號為６Ｑ－８０６９號）後，再交予「阿成」之成年男子用以從
    事不法使用。甲○○先受綽號「阿成」成年男子指示，基於偽造印章之犯意聯絡
    ，於九十一年六月十三日某時，一同至台中市區某不知名刻印店，由甲○○出面
    委由不知情之刻印人員偽刻「乙○○」之印章一枚，而足以生損害於乙○○本人
    。旋由「阿成」駕車載甲○○於同日下午五時許，前往上開臺中區監理所附近，
    並由該「阿成」之成年男子交付甲○○由不詳之人於不詳時地偽造之「乙○○」
    身分證及記載車號６Ｑ－８０６９號等基本資料之便條紙各一張。甲○○明知上
    開「乙○○」身分證係偽造，仍依約於同日下午五時三十分許，持上開偽造之身
    分證向臺中區監理所承辦人員提出並表明欲代理乙○○申請補發行車執照之意，
    而行使該偽造之身分證，而足以生損害於公眾及乙○○本人。嗣經承辦人員發現
    有異而報警處理，於員警到場而查悉上情，並扣得該偽造身分證一張、偽刻印章
    一枚及前開車號６Ｑ－８０６９號基本資料之便條紙一張。
二、案經臺中縣警察局烏日分局報請臺灣臺中地方法院檢察署檢察官偵查起訴。
    理  由
一、右揭事實，業據被告甲○○於警訊、偵查及本院審理中坦承不諱，經核與證人乙
    ○○、雷國裕（即到場處理之承辦員警）分別於警訊及偵查中所述情節大致相符
    ，又證人乙○○於警訊時明確指稱：經我詳閱後發現，甲○○所持有之乙○○身
    分證，年籍資料完全相符，但該張身分證相片並非我本人，我的身分證最近並沒
    有遺失或失竊，甲○○所持有之乙○○身分證並不是我所有等語（偵查卷第八頁
    反面）。被告復於本院審理時坦承其於行使該身分證時已知該身分證係偽造等語
    ，並有偽造之「乙○○」身分證一張及車號６Ｑ－８０６９號基本資料之便條紙
    一張、偽刻之印章壹枚扣案可資佐證，另有查獲時現場照片及位置圖、真正乙○
    ○與偽造乙○○之身分證正反面對照影本一紙、車籍作業系統－查詢認可資料一
    紙附卷可稽。事證明確，被告犯行堪予認定。
二、核被告所為，係犯刑法第二百十六條、第二百十二條之行使偽造之國民身分證罪
    及同法第二百十七條第一項之偽造印章罪。又被告與真實姓名不詳之綽號「阿成
    」成年男子彼此間就行使偽造國民身分證及偽造印章部分均有犯意之聯絡及行為
    分擔，應論以共同正犯。又被告與「阿成」二人利用不知情之刻印人員偽刻「乙
    ○○」印章一枚而犯本件偽造印章罪，應屬間接正犯。另被告所犯上開二罪間，
    犯意各別，行為互殊，犯罪構成要件不同，應分論併罰。。末查，被告曾有如事
    實欄所示之前科，有臺灣臺中地方法院檢察署刑案資料查註紀錄表及臺灣高等法
    院被告全國前案紀錄各一份附卷可稽，其於五年內再犯本件行使偽造國民身分證
    罪及偽造印章罪，為累犯，應依法加重其刑。爰審酌被告犯罪之動機、目的、手
    段、智識程度、所生危害、犯後坦承犯行態度良好等一切情狀，分別量處如主文
    所示之刑，並依刑法第四十一條第一項前段諭知易科罰金之折算標準，及定其應
    執行刑。扣案之偽造之「乙○○」國民身分證一張及車號６Ｑ－８０６９號基本
    資料之便條紙一張，均係被告與綽號「阿成」之成年男子所共有供犯罪所用之物
    ，爰依刑法第三十八條第一項第二款之規定宣告沒收。另扣案之偽造之「乙○○
    」印章一枚，應依刑法第二百十九條規定宣告沒收。
據上論斷，應依刑事訴訟法第二百七十三條之一第一項、第二百九十九條第一項前段
，刑法第二十八條、第二百十六條、第二百十二條、第二百十七條第一項、第四十一
條第一項前段、第四十七條、第五十一條第五款、第二百十九條、第三十八條第一項
第二款，罰金罰鍰提高標準條例第一條前段、第二條，判決如主文。
中      華      民      國    九十二    年     十一     月    二十八    日
                                    台灣台中地方法院刑事第六庭
                                        法  官  夏  一  
右正本證明與原本無異。
如不服本判決，應於判決送達後十日內向本院提出上訴狀，上訴於台灣高等法院台中
分院( 須附繕本 )。
                                        書記官
中      華      民      國    九十二    年     十一     月    二十八    日
附錄本案論罪科刑法條全文：
刑法第二百十六條
  行使第二百十條至第二百十五條之文書者，依偽造、變造文書或登載不實事項或使
  登載不實事項之規定處斷。
刑法第二百十二條
  偽造、變造護照、旅券、免許證、特許證及關於品行、能力服務或其他相類之證書
  、介紹書，足以生損害於公眾或他人者，處一年以下有期徒刑、拘役或三百元以下
  罰金。
刑法第二百十七條第一項
  偽造印章、印文或署押，足以生損害於公眾或他人者，處三年以下有期徒刑。


司法院資訊處製作；財團法人民間司法改革基金會備份。
